【裁判字號】    92,訴,63
【裁判日期】    920613
【裁判案由】    強盜等
【裁判全文】
臺灣嘉義地方法院刑事判決                            九十二年度訴字第六三號
    公  訴  人  臺灣嘉義地方法院檢察署檢察官
    被      告  戊○○
右列被告因強盜等案件，經檢察官提起公訴（九十一年度偵字第八二八八號），本院
判決如左：
    主  文
戊○○意圖為自己不法之所有，以強暴至使不能抗拒，而取他人之物，處有期徒刑柒
年。
    事  實
一、戊○○曾於民國九十一年八月十四日中午十二時許，無故侵入嘉義縣中埔鄉深坑
    村七四之二號獨居且高齡九十三歲之人瑞丁○○住宅，竊取其所有之中埔農會活
    期儲蓄存款存摺及郵局存款簿各乙本，得手後前往中埔鄉農會同仁分部欲提領現
    款，適因無印鑑始未能得逞，甫於九十一年八月二十二日經臺灣嘉義地方法院檢
    察署以九十一年度偵字第五六二六號職權不起訴處分確定。猶不知悔改，於九十
    一年十二月六日中午十二時許，先得丁○○之首肯後進入前址，佯裝尚未吃午餐
    及欲搭車返回桃園，欲與其商借新台幣（下同）二千元未果，丁○○從皮夾中取
    出一百元交予戊○○，詎戊○○知悉丁○○皮夾中尚有數千元，竟萌生意圖自己
    不法所有之犯意，徒手劫取前開皮夾，但隨即為丁○○奪回，後戊○○又自前址
    之廚房內取出一條尼龍繩勒住丁○○之脖子使其倒地，竟基於傷害之故意，持前
    址之四腳鐵椅猛然攻擊丁○○，致其受有頭部外傷併頭皮撕裂傷二處（各三公分
    、二公分）、前額撕裂傷（三點五公分）、頸部勒傷之傷害，倒臥在地，不能抗
    拒，戊○○由丁○○褲袋中取走其所有之皮夾一只（內含五千八百元、老人乘車
    證一張），得手後據為已有，交由其先生乙○○購買其子所需之奶粉、紙尿、絲
    巾等物品。嗣許久後丁○○始清醒，勉力行至前址外之路旁，民眾發現其受傷流
    血，通知其親友報警送醫，始倖免於難。經警於當日下午三時三十分許，在嘉義
    縣中埔鄉富收村一鄰五之一五號逮捕戊○○而查獲，並扣得前開做案之尼龍繩一
    條、四腳鐵椅二張。
二、案經丁○○訴由嘉義縣警察局中埔分局報告臺灣嘉義地方法院檢察署檢察官偵查
    起訴。
    理  由
一、訊據被告戊○○對其於前揭時、地先聲稱要向告訴人丁○○借錢，嗣因認丁○○
    僅願給伊一百元太少，而持尼龍繩及四腳鐵椅攻擊告訴人，使其受傷昏倒在地，
    並取走其皮夾內之五千八百元之事實，固坦承不諱，惟辯稱：伊沒有取走告訴人
    之老人乘車證，伊將乘車證放在面紙盒裡，伊先拿繩子綁告訴人，告訴人就拿椅
    子打伊，伊再拿椅子打告訴人云云；辯護人為被告辯稱：被告最初並無強盜故意
    ，打算取走金錢日後有收入時再行返還，與不法所有意圖有間云云。經查：
  (一)右揭犯罪事實，業據告訴人丁○○於警、偵訊及本院調查時指訴歷歷，且有證人
    丙○○、甲○○證述在卷，經核與被告之自白相符，被告之自白應堪信為真實。
  (二)至被告辯稱伊沒有取走告訴人之老人乘車證，伊將乘車證放在面紙盒裡云云，核
    與附於警卷之保管單不符，且即使該乘車證已為被告取走並持有，嗣後被告再將
    之棄置，仍應認被告就強盜該乘車證部分亦已既遂，被告此部分之辯詞，應非可
    採；另被告辯稱伊先拿繩子綁告訴人，告訴人就拿椅子打伊，伊再拿椅子打告訴
    人云云，核與被告於警訊中所述不符（見警卷第二頁），且與被告於本院調查時
    供承：「（被害人是否有拿椅子打妳？）我用椅子打他。他只有一直阻擋，椅子
    才會打到我自己，他沒有拿椅子打我。」等語（見本院卷第三二頁）亦不符，其
    所辯顯係事後卸責之詞，要難採信。
  (三)又辯護人為被告辯稱被告無不法所有意圖云云，經查，被告以強暴之手段強取告
    訴人之財物，並進而花用，被告有不法所有意圖甚明，故辯護人此部分之辯詞，
    亦無可採。
  (四)又查，而告訴人年已九十三歲，有其年籍資料附卷可參，而被告雖為女性，但其
    年紀正值青年，其持尼龍繩及四腳鐵椅攻擊告訴人，使告訴人受傷昏倒在地之強
    暴手段，客觀上確已達到至使被害人不能抗拒之程度。此外，並有財團法人天主
    教聖馬爾定醫院所出具之診斷證明書一紙、被害報告及保管單各一紙附卷可稽，
    以及尼龍繩一條及四腳鐵椅二張扣案足憑。本件事證明確，被告強盜犯行堪以認
    定。
三、核被告上開所為，係犯刑法第三百二十八條第一項之強盜罪及同法第二百七十七
    條第一項傷害罪。被告傷害被害人之目的乃在強盜其財物，是其所犯傷害罪與強
    盜罪間，有方法、結果之牽連關係，應從一重之強盜罪處斷。爰審酌被告年紀尚
    輕，身體健全，竟不思循正當管道圖謀生計，率而強盜年已九十三歲之老人，所
    得財物價值雖屬有限，然對被害人生命安全、心靈及社會治安戕害至鉅，且被告
    前有如事實欄所載竊盜同一被害人之事實，甫因被害人之原諒，經臺灣嘉義地方
    法院檢察署為職權不起訴處分，竟仍不知悔改再犯本案，以及被告之智識程度、
    生活狀況及犯後態度等一切情狀，量處如主文所示之刑。扣案之尼龍繩一條與四
    角鐵椅二張均非被告所有，爰不予以宣告沒收。
據上論斷，應依刑事訴訟法第二百九十九條第一項前段，刑法第三百二十八條第一項
、第二百七十七條、第五十五條，罰金罰鍰提高標準條例第一條前段，判決如主文。
本案經檢察官周欣潔到庭執行職務。
中      華      民      國    九十二    年      六      月     十三     日
                          臺灣嘉義地方法院刑事第三庭
                              審判長法官  沈  福  財
                                    法官  許  兆  慶
                                    法官  林  福  來
右正本證明與原本無異。
如不服本判決，應於判決送達後十日內向本院提出上訴狀（應附繕本）。
中      華      民      國    九十二    年      六      月     十三     日
                                  書記官  尹  玉  琪
附錄本案論罪科刑法條全文：
刑法第三百二十八條
意圖為自己或第三人不法之所有，以強暴、脅迫、藥劑、催眠術或他法，至使不能抗
拒，而取他人之物或使其交付者，為強盜罪，處五年以上有期徒刑。
以前項方法得財產上不法之利益或使第三人得之者，亦同。
犯強盜罪因而致人於死者，處死刑、無期徒刑或十年以上有期徒刑；致重傷者，處無
期徒刑或七年以上有期徒刑。
第一項及第二項之未遂犯罰之。
預備犯強盜罪者，處一年以下有期徒刑、拘役或三千元以下罰金。


司法院資訊處製作；財團法人民間司法改革基金會備份。
